臺灣臺中地方法院民事判決
110年度中小字第4859號
原      告  林宜儒  
兼
訴訟代理人  李子敬  
被      告  林文源  




上列被告因過失傷害案件（本院110 年度交簡字第509號刑事案
件），經原告提起刑事附帶民事訴訟請求損害賠償（本院110 年
度交附民字第430 號），由本院刑事庭裁定移送前來，經於民國
111 年3 月2 日言詞辯論終結，本院判決如下：
     主     文
被告應給付原告乙○○新臺幣24,675元、原告甲○○新臺幣400元，
及均自民國110 年10月20日起至清償日止，按週年利率百分之5 
計算之利息。
原告其餘之訴駁回。
訴訟費用新臺幣1,000元，由被告負擔新臺幣320元，餘由原告負
擔。
本判決原告勝訴部分得假執行。
    事實及理由
壹、程序事項 
    被告經合法通知，未於言詞辯論期日到場，核無民事訴訟法
    第386 條各款所列情形，爰依原告之聲請，由其一造辯論而
    為判決。　　
貳、實體事項 
一、原告主張：被告於民國109 年10月18日晚間8 時5 分許，駕
    駛車牌號碼000-0000號自用小客車，沿臺中市北屯區東山路
    由西往東方向行駛，行經該路段與旱溪東路交岔路口，欲左轉
    至旱溪東路時，疏未注意車前狀態，且未待行至交岔路口中
    心處即貿然左轉，適有原告甲○○(下稱甲○○)騎乘其所有之車
    牌號碼000-000號普通重型機車(下稱系爭車輛)搭載原告乙○
    ○(下稱乙○○)在旱溪東路與東山路交岔路口機車待轉區停等
    紅燈，被告所駕駛之上揭自用小客車即與甲○○騎乘之系爭車
    輛發生擦撞，致乙○○之左腳遭被告所駕車輛左前輪捲入，因
    而受有左小腿挫傷、左側第二腳趾擦傷、左膝內側副韌帶撕
    裂傷等傷勢（下稱系爭傷勢），且因系爭車輛受損，致使甲
    ○○支出系爭車輛之修繕費用。為此，爰依侵權行為之法律關
    係提起本件訴訟，請求被告賠償原告2 人如附表所示損害。
    並聲明：⒈被告應給付原告乙○○新臺幣(下同)55,155元，及
    自起訴狀繕本送達翌日起至清償日止，按週年利率百分之5 
    計算之利息。⒉被告應給付原告甲○○4,000元，及自起訴狀繕
    本送達翌日起至清償日止，按週年利率百分之5 計算之利息
    。　　
二、被告未於言詞辯論期日到場，亦未提出書狀作何聲明或陳述
    。
三、本院之判斷　　
　㈠按刑事訴訟判決所認定之事實，固非當然有拘束民事訴訟判
    決之效力，但民事法院調查刑事訴訟原有之證據，而斟酌其
    結果以判斷事實之真偽，並於判決內記明其得心證之理由，
    即非法所不許（最高法院67年台上字第2674號及49年台上字
    第929 號裁判意旨參照），是本院自得調查刑事訴訟中原有
    之證據，斟酌其結果以判斷其事實，合先敘明。　
  ㈡原告2 人主張之前開事實，業據其等提出道路交通事故初步
    分析研判表、道路交通事故現場圖、事故現場照片、醫療用
    品發票、醫療收據、車資收據、網路購買鞋子頁面、系爭車
    輛維修單據、行照、診斷證明書、薪資紀錄電腦查詢畫面為
    證(附民卷第12至17頁、本院卷第58至62頁)，並經本院依職
    權調閱本院110 年度交簡字第509號卷核閱屬實。而被告對
    於原告主張之上開事實，已於相當時期受合法之通知，而於
    言詞辯論期日不到場，亦未提出準備書狀爭執，依民事訴訟
    法第436 條之23、第436 條第2 項、第280 條第3 項準用同
    條第1 項之規定，對於原告2人所主張之情事，應視同自認
    。
　㈢按汽車、機車或其他非依軌道行駛之動力車輛，在使用中加
    損害於他人者，駕駛人應賠償因此所生之損害，但於防止損
    害之發生，已盡相當之注意者，不在此限，民法第191 條之
    2 定有明文。查本件被告駕駛車牌號碼000-0000號自用小客
    車，行經系爭路口時與甲○○所騎乘之系爭車輛發生擦撞，而
    被告對於其駕駛前開車輛行至該處時，如何已盡相當之注意
    義務以防止前開事故發生乙節，並未能舉證以實其說，依上
    開說明，應推定被告之駕駛行為係有過失。
  ㈣又按「汽車行駛至交岔路口，左轉彎時，應距交岔路口三十
    公尺前顯示方向燈或手勢，換入內側車道或左轉車道，行至
    交岔路口中心處左轉」、「汽車行駛時，駕駛人應注意車前
    狀況及兩車並行之間隔，並隨時採取必要之安全措施，不得
    在道路上蛇行，或以其他危險方式駕車」，道路交通安全規
    則第102 條第1 項第5 款、第94條第3 項分別定有明文。查
    被告行經旱溪東路路口時，尚未行至該交岔路口中心處即貿
    然左轉，且轉彎後亦未注意車前狀況，致生本件事故，有道
    路交通事故現場圖、事故現場照片附卷可參(附民卷第13至1
    4頁)，則原告2人主張被告對本件車禍之發生負有完全過失
    責任，即屬可取。
　㈤再按因故意或過失，不法侵害他人之權利者，負損害賠償責
    任；不法侵害他人之身體或健康者，對於被害人因此喪失或
    減少勞動能力或增加生活上之需要時，應負損害賠償責任；
    不法侵害他人之身體、健康、名譽、自由、信用、隱私、貞
    操，或不法侵害其他人格法益而情節重大者，被害人雖非財
    產上之損害，亦得請求賠償相當之金額。民法第184 條第1 
    項前段、第193 條第1 項、第195 條第1 項前段分別定有明
    文。查原告2 人受有如附表所示之損害，均係由被告過失駕
    駛車輛之行為所造成，兩者間自具相當因果關係，則原告2
    人依前開規定，請求被告負侵權行為損害賠償之責，即屬有
    據。茲就原告2 人各項請求說明如下：
　⒈乙○○之部分
　⑴醫藥費用
　　乙○○主張因系爭傷勢支出醫藥費及醫療輔具，共計8,170元
    ，業據乙○○提出醫療費用收據及醫療用品發票為證（附民卷
    第15頁），經核均為系爭傷勢照護所需，則乙○○此部分主張
    ，即屬可取。
　⑵交通費用
　　乙○○固主張因本件事故就醫而支出交通費用10,480元等語，
    然經對照乙○○所提出之車資證明及醫療收據結果，該車資證
    明並非就診日，有前開單據附卷可參（附民卷15至16頁），
    此外，則未見乙○○另舉證以佐其說，則乙○○此部分主張，即
    難認可取。
　⑶薪資損失
　　乙○○主張其因本件車禍受傷就醫，因此休養3日及損失該月
    全勤獎金共5,225元乙節，業據其提出醫療收據、個人薪資
    查詢資料為證（附民卷15至16頁、本院卷第61頁），本院審
    酌所受傷勢及就醫需求等節，認乙○○請求被告賠償薪資損失
    之損失5,225元，應屬有據。
　⑷財物損失
　　乙○○主張因本件事故受有鞋子損壞1,280元，業據其提出同
    品牌、價格鞋款之網路購買頁面在卷可佐（本院卷第62頁）
    ，則乙○○此部分主張，尚屬可採。
　⑸慰撫金
　　按慰撫金之賠償須以人格權遭遇侵害，使精神上受有痛苦為
    必要，其核給之標準固與財產上損害之計算不同，然非不可
    斟酌雙方身份資力與加害程度，及其他各種情形核定相當之
    數額（最高法院51年台上字第223 號裁判意旨參照）。查乙
    ○○為碩士畢業、從事行政管理行業、未婚，名下沒有不動產
    ；另被告高中畢業，名下未有不動產，業據原告陳明在卷（
    本院卷第56頁），及核閱本院刑事判決屬實（本院卷第17頁
    ），另經本院核閱兩造稅務電子閘門財產所得調件明細表無
    訛。是本院審酌兩造之身分、地位、經濟能力及乙○○所受系
    爭傷勢等一切情狀，認乙○○請求被告賠償10,000 元之精神
    慰撫金，應屬適當，逾此部分，尚非可取。
  ⑹綜上，乙○○因本件車禍所受損害共24,675元（計算式：8170＋
    5225＋1280＋10000 ＝24675。）
　⒉甲○○之部分
　　原告已支付系爭車輛修復費用4,000元（均為零件費用）有
    估價單附卷可稽（附民卷第17頁、本院卷第59頁），而系爭
    車輛之修理費，既以新零件更換被毀損之舊零件，則原告以
    修理費用作為損害賠償之依據時，自應將零件折舊部分予以
    扣除始屬合理。又依行政院所頒固定資產耐用年數表及固定
    資產折舊率之規定，機械腳踏車之耐用年數為3 年，依定率
    遞減法每年折舊1000分之536 ，其最後1 年之折舊額，加歷
    年折舊累計額，其總和不得超過該資產原額10分之9；再依
    營利事業所得稅查核準則第95條第6 項規定「固定資產提列
    折舊採用定率遞減法者，以1 年為計算單位，其使用期間未
    滿1 年者，按實際使用之月數相當於全年之比例計算之，不
    滿1 月者，以1 月計」，查系爭車輛為97 年1 月出廠，有
    甲○○提出之行車執照影本可稽（本院卷第58頁），距本件於
    109 年10月18日本件車禍發生時，已使用逾3年餘，依上開
    說明折舊後，零件部分甲○○得請求之修繕金額以400元（計
    算式:4000×0.1=400）為合理，逾此範圍之請求，尚屬無據
    。
四、末按給付無確定期限者，債務人於債權人得請求給付時，經
    其催告而未為給付，自受催告時起，負遲延責任，其經債權
    人起訴而送達訴狀者，與催告有同一之效力；遲延之債務，
    以支付金錢為標的者，債權人得請求依法定利率計算之遲延
    利息；應付利息之債務，其利率未經約定，亦無法律可據者
    ，週年利率為百分之5 ，民法第229 條第2 項、第233 條第
    1 項前段、第203 條分別定有明文。本件原告2人對被告之
    侵權行為損害賠償債權，核屬無確定期限之給付，既經原告
    2人提起本件刑事附帶民事訴訟，而起訴狀繕本業分別於110
     年10月19日送達被告（附民卷第5頁），被告迄未給付，當
    負遲延責任。準此，原告2人分別請求被告給付自刑事附帶
    民事起訴狀繕本送達翌日即110 年10月20日起至清償日止按
    週年利率百分之5 計算之遲延利息，應屬有據。
五、綜上所述，原告2 人依侵權行為之法律關係，請求被告給付
    乙○○24,675及給付甲○○400元，以及均自110 年10月20日起
    至清償日止，按週年利率百分之5計算之遲延利息，為有理
    由，應予准許；逾此範圍之請求，則屬無據，應予駁回。
六、本件係適用小額程序所為被告敗訴之判決，依民事訴訟法第
    436 條之20規定，應依職權宣告假執行。　　
七、本件係原告提起刑事附帶民事訴訟，經本院刑事庭依刑事訴
    訟法第504 條第1 項規定裁定移送前來，依同條第2 項之規
    定，就乙○○請求之醫療費用、交通費用、薪資損失及精神慰
    撫金部分，屬於因刑法過失傷害罪所受之損害，免納裁判費
    ；惟就乙○○、甲○○請求財損、機車維修費用之財產損失部分
    非屬刑事過失傷害罪所受之損害，自不在刑事附帶民事訴訟
    之範圍，原告並已依法繳納裁判費1,000 元。準此，爰依民
    事訴訟法第436 條之19第1項之規定，確定本件訴訟費用額
    為1,000 元，並依同法第79條，命兩造按主文第3 項所示負
    擔。
中　　華　　民　　國　　111 　年　　3 　　月　　23　　日
                  臺灣臺中地方法院臺中簡易庭
                              法　官　陳航代
以上為正本，係照原本作成。
如不服本判決，應於送達後20日內，以判決違背法令為理由，向
本院提出上訴狀並表明上訴理由（上訴理由應表明一、原判決所
違背之法令及其具體內容；二、依訴訟資料可認為原判決有違背
法令之具體事實），如於本判決宣示後送達前提起上訴者，應於
判決送達後20日內補提上訴理由書（須附繕本）。 
中　　華　　民　　國　　111 　年　　3 　　月　　25　　日
                              書記官  廖鳳美
附表：
原  告 請求項目   金    額 乙○○ 醫療費用 護膝輔具：7,000元   醫療費用：1,170元  交通費用 10,480元  薪資損失 5,225元。  財    損 1,280元  慰 撫 金 30,000元 甲○○ 車    損 4,000元